臺灣雲林地方法院刑事判決　　　　　　　　　　　　　九十三年度易字第一四號
　　公　訴　人　臺灣雲林地方法院檢察署檢察官
　　被　　　告　乙○○
右列被告因詐欺案件，經檢察官提起公訴（九十二年度偵字第五一一七號），本院判
決如左：
    主  文
乙○○幫助意圖為自己不法之所有，以詐術使人將本人之物交付，累犯，處有期徒刑
捌月。
    事  實
一、乙○○曾因賭博、違反麻醉藥品管理條例等案件受刑之科處及執行，最近一次係
    於民國八十七年間，因肅清煙毒條例案件，經本院判處有期徒刑三年四月，甫於
    九十年八月七日縮刑期滿執行完畢。詎不知悔改，明知提供自己之金融帳戶、存
    摺簿、提款卡、印章及密碼予陌生人士使用，常與財產犯罪密切相關，可能被犯
    罪集團利用以遂詐欺取財犯罪之目的，其竟基於幫助他人實施詐欺犯罪之犯意，
    依某姓名、年籍不詳之成年人之指示，於九十二年五月十六日，至雲林縣水林鄉
    中華郵政股份有限公司水林郵局（下稱水林郵局），開立郵局劃撥帳戶（局號○
    三○一三五號、帳號00000000號，下稱劃撥帳戶），並申請劃撥帳號用
    提款卡（指將原有之郵局帳戶提款卡申請用來提劃撥帳戶內之存款）後，隨即於
    同年月二十八日或二十九日，於某不詳地點，將其所有前開劃撥帳戶及其前於九
    十一年一月十日開立之郵局帳戶（局號○三○一三五號、帳號○二四九九三號，
    下稱一般帳戶）之存摺簿、提款卡、印章及密碼提供予該姓名、年籍不詳之成年
    人使用。嗣該不詳人士旋即於九十二年六月初偽以「中國信託銀行消費貸款部」
    名義寄發一封有關個人信用貸款優惠利率之信函予不知情之丙○○，經丙○○依
    信函上所載專線打電話與上開詐騙集團聯絡後，對方即訛稱欲取得借貸款項需先
    繳交新臺幣（下同）八萬二千零二十元之保險費用，使丙○○陷於錯誤，誤以為
    真，遂於同年六月十二日匯款三萬一千六百二十元、十三日匯款五萬零四百元，
    先後二次依指示匯款共八萬二千零二十元，至上開乙○○之郵局劃撥帳戶中，事
    後對方復訛稱要丙○○再匯入貸款金額二年本金始能順利取得貸款時，丙○○始
    發覺受騙，遂於同年六月十七日十七時三十分，向高雄市政府警察局鹽埕分局報
    案，而循線查知上情。乙○○則於同年六月十六日，以電話向水林郵局辦理一般
    帳戶掛失之手續。
二、案經被害人丙○○訴由高雄市政府警察局鹽埕分局轉由雲林縣警察局北港分局報
    請臺灣雲林地方法院檢察署檢察官偵查起訴。
    理  由
一、訊據被告乙○○固不否認有於水林郵局開立前揭帳戶等情，惟矢口否認有何幫助
    詐欺之犯行，辯稱：伊於九十二年六月十六日始發現該劃撥帳戶、一般帳戶之存
    摺、印章及提款卡均遺失，隨即向郵局掛失，伊並未提供該郵局存摺、金融卡予
    犯罪集團使用云云；惟查：
（一）右揭被害人丙○○遭犯罪集團詐欺，並將遭騙之金錢匯入被告乙○○帳戶之事
      實，業據被害人於警詢時指訴甚詳，復有「中國信託優惠利率貸款專案」信函
      一張、郵政劃撥儲金存款收據二張、以及上開被告申請之劃撥帳戶自九十二年
      五月十六日起之對帳單在卷可憑。觀之該對帳單所示，被害人以郵政匯款方式
      分別於九十二年六月十二日匯款三萬一千六百二十元，及十三日匯款五萬零四
      百元，共八萬二千零二十元，當日旋均遭人提領，足證被害人指述遭詐騙匯款
      至上開被告之帳戶內乙情，應屬事實。參諸被告自承：「我申請之後沒有用過
      該郵政劃撥的帳號」（見偵查卷第二十八頁）。是被告於九十二年五月二十八
      日取得提款卡後，既從未使用過該帳戶，但上開帳戶於同年月二十九日起，竟
      有存款、提款等情形，顯見至遲於同年月二十九日起，被告申請之一般帳戶及
      劃撥帳戶之存摺簿、提款卡、印章及密碼均係由姓名、年籍不詳之成年人持以
      供詐騙犯罪存提款項之匯款帳戶甚明。
（二）被告於水林郵局所開立之前揭郵局一般帳戶，係於九十二年六月十六日辦理存
      簿及金融卡掛失，至被告開設之劃撥帳戶，於九十二年六月十六日並無申辦遺
      失資料，而於同年七月七日因印鑑掛失變更止付等情，有水林郵局九十三年一
      月九日查詢帳戶歷史基本資料，及九十三年二月二十一日客戶歷史交易清單附
      於偵查卷可憑（見偵查卷第二十頁、第三十四頁）。而被害人係於九十二年六
      月十二日、十三日因受詐欺而分別匯款至被告之前開劃撥帳戶，而於同年六月
      十三日匯款後因發覺受騙，於同年六月十七日十七時三十分，向高雄市政府警
      察局鹽埕分局報案，此有被害人警詢筆錄、受理各類案件紀錄表、高雄市政府
      警察局鹽埕分局受理刑事案件報案三聯單附卷可查（見警卷第十七頁、第十八
      頁）。又被告自承於九十三年六月初，即先後收到三次郵局劃撥帳戶之對帳單
      （見警卷第九頁），卻均未因而察覺存簿及提款卡遺失，而儘速辦理帳戶掛失
      手續，竟遲至同年六月十六日，即被害人報案之前一日，始以電話向水林郵局
      辦理終止帳戶，此等時間上之接近，堪認被告與本案詐欺犯罪集團必有密切之
      關連，亦足徵被告確有提供前開帳戶供犯罪集團詐欺取財之用。
（三）又提款卡之密碼乃被告自行設定，他人實無從知悉該密碼為何，苟單純僅係遺
      失帳戶存摺及提款卡，他人應無輕易即能使用上開帳戶作為匯提款工具之可能
      ，雖被告對此辯稱：因我怕忘記密碼，所以把提款卡密碼寫在存摺上等語，然
      按諸一般人使用金融帳戶提款之習慣，為避免遺失存摺或提款卡時帳戶內之存
      款遭人盜領，該帳戶提款卡之密碼通常係與存摺及提款卡分開存放，衡情被告
      應無將密碼連同存摺及提款卡一同存放而同時遺失之理？是被告前揭所辯實與
      常情相違，顯難採信。被告確有將上開郵局一般帳戶及劃撥帳戶之存摺、提款
      卡及密碼提供予詐騙集團使用乙節，應堪認定。
（四）復按於郵局或銀行等金融機構開設存款帳戶，請領存摺及金融卡一事，原係針
      對個人身分之社會信用而予以資金流通，具有強烈之屬人性，而金融帳戶為個
      人理財之工具，於郵局或銀行等金融機構申請開設存款帳戶，亦無任何特殊之
      資格限制，一般民眾皆可以存入最低開戶金額之方式，任意於銀行或郵局等金
      融機構申請開設存款帳戶，且一般人並可於不同之金融機構申請多數之存款帳
      戶使用，此屬眾所周知之事實，亦為被告所應知，是依一般人之社會生活經驗
      ，若見他人不以自己名義申請帳戶，反而向人收購或借用存款帳戶供己使用，
      衡情對於該等帳戶是否供詐欺取財等目的不法使用當有合理之懷疑，以被告係
      心智成熟之成年人，且利用他人帳戶從事詐欺取財之方式，早為傳播媒體廣為
      報導，依其個人之經驗，應有預見提供存摺及提款卡供他人使用，係幫助從事
      犯罪之人以上開帳戶掩飾犯罪所得財物。然被告仍將其帳戶之存摺、提款卡交
      予犯罪集團，可見縱令因而幫助他人實施詐欺犯罪，亦不違反其本意，被告有
      幫助詐欺之行為及不確定故意，至為灼然。
（五）至於被告開設上開劃撥帳戶之源由，被告先是於警詢時陳稱：「因為我前往郵
      局開戶時郵局人員告訴我如辦理郵政劃撥帳戶比較方便我才辦理」（見警卷第
      三頁）；於偵查時則供稱：「九十二年五月間我嫂嫂要匯款二千元，她告訴我
      辦理郵政劃撥比較方便．．．」（見偵查卷第二十八頁）；後於本院審理時則
      改稱：我去聲請劃撥、密碼時遇到一位水林人，我是認識這個人他是我國中唸
      書時認識的，他常常去我家，我父親也認識，他跟我說辦這個比較方便，如何
      使用，我認為有可能是他拿走去使用，當時我也跟警察說，不是因為我嫂嫂才
      去辦理。（見本院卷第三十一頁反面）單就開設劃撥帳戶之源由，被告之辯解
      已然前後不一，難令人採信。
（六）再者，被告於九十二年五月十六日至五月二十八日間大費周章向水林郵局辦理
      申請劃撥帳號、變更密碼、申領提款卡等多重事項，依理當係將長期使用上開
      一般帳戶及劃撥帳戶，豈料被告卻於申請後，竟將該帳戶之存摺等物置於抽屜
      內不予理會，未曾使用該帳戶。再參諸金融帳戶為個人理財之工具，一般人均
      會謹慎妥善保管存摺、提款卡，以免遭他人利用，而本件被告未於收到劃撥帳
      號對帳單時發覺有異，竟遲至被害人發覺受騙後，向警方報案之前一日始向郵
      局申辦存摺、提款卡之掛失，已如前述，倘謂被告未提供前揭郵局帳戶存摺、
      提款卡供犯罪集團使用，孰能置信？凡此均表徵被告確於開立前揭郵局帳戶後
      ，提供前揭郵局帳戶存摺暨提款卡予犯罪集團使用，被告所辯稱其並未提供該
      郵局存摺、提款卡予犯罪集團云云，無可採信。
（七）綜上各節，被告乙○○所辯，要屬推諉卸責之詞，不足採信。本案事證已臻明
      確，被告幫助詐欺犯行，堪予認定，應依法論處。
二、核被告乙○○所為，係犯刑法第三十條第一項、刑法第三百三十九條條第一項之
    幫助詐欺罪。又被告係基於幫助之意思，參與構成要件外之行為，故為幫助犯，
    應依刑法第三十條第二項之規定減輕其刑。又被告有事實欄所述之犯罪紀錄，有
    臺灣高等法院被告全國前案紀錄表在卷可查，其受有期徒刑之執行完畢，五年以
    內再犯有期徒刑以上之罪，為累犯，應依法加重其刑，並依法先加後減之。爰審
    酌被告提供帳戶予不法詐欺集團，非但增加被害人尋求救濟之困難，亦使不法詐
    欺集團得以順利掩飾其等詐欺所得財物，且犯後飾詞推諉卸責，並無悔意，應予
    非難。又因被告犯罪所生之損害，單計被害人丙○○之部分，即達八萬二千元以
    上，核之卷附客戶歷史交易清單（見偵查卷第三十四頁、第三十五頁），自被告
    將提款卡等物交付詐騙集團後，詐騙集團在短短十幾天內，詐騙金額更達五十七
    萬九千八百元，損害非微；又被告以電話向水林郵局辦理終止帳戶及被害人報案
    時間點之接近，竟僅隔一日，堪認被告與本案詐欺犯罪集團必有密切之關連，益
    見被告幫助詐欺犯罪之惡性非輕；此外兼衡被告素行狀況、智識程度、犯罪手段
    等一切情狀，量處如主文所示之刑，以示懲儆。
三、據上論斷，應依刑事訴訟法第二百九十九條第一項前段，刑法第三百三十九條第
    一項、第三十條第一項、第二項、第四十七條，罰金罰鍰提高標準條例第一條前
    段，判決如主文。
本案經檢察官甲○○到庭執行職務
中      華      民      國    九十三    年      六      月     三十     日
                                        臺灣雲林地方法院刑事第二庭
                                            審判長法  官  林  輝  煌
                                                  法  官  柯  志  民
                                                  法  官  李  明  鴻
右正本證明與原本無異。
如不服本判決，應於判決送達後十日內，向本院提出上訴狀。（須附繕本）
                                                  書記官  李  坤  全
中      華      民      國    九十三    年      六      月     三十     日
附錄本案論罪科刑法條全文
中華民國刑法第三百三十九條
(普通詐欺罪)
意圖為自己或第三人不法之所有，以詐術使人將本人或第三人之物交付者，處五年以
下有期徒刑、拘役或科或併科一千元以下罰金。
以前項方法得財產上不法之利益或使第三人得之者，亦同。
前二項之未遂犯罰之。
